# 阶段确认收入的判断

提问人：auditorzjf 时间：2020-10-10 08:05:09
甲公司是一家造船企业，与乙公司签订了一份船舶建造合同，按照乙公司的具体要求设计和建造船舶，甲公司在自己的厂区内完成该船舶的建造，乙公司是无法控制在建工程中的船舶的。甲公司如果想把该船舶出售给其他客户，需要发生重大的改造成本。双方约定，乙公司如果单方面违约的话，乙公司需要向甲公司支付相当于合同30%的违约金，且建造中的船舶归甲公司所有，那么假定该合同仅仅包含一项履约义务，即：设计和建造该船舶。 以上为 财政部会计司企业会计准则（收入、金融工具、合并报表等）培训 中的例子。
以下为对此的分析：在本例中船舶是按照乙公司的要求进行设计和建造的，甲公司需要发生重大的改造成本，将该船舶改造之后才能出售给其他客户，因此该船舶具有不可替代用途，并且如果乙公司单方面解约，那么仅需要向甲公司支付相当于合同总价30%的违约金，表明甲公司无法在整个合同期间内的任一时点都有权就累计至今已完成的履约部分收取能够补偿其已发生成本和合理利润的款项，因此甲公司为乙公司设计和建造船舶不属于在一段时期内履行的履约义务。
疑问：疑问：【对于时段法，准则指出，满足以下三个条件之一的说明控制权持续转移，应当采用时段法确认收入，一是客户在企业履约的同时即取得并消耗企业履约所带来的经济利益；二是客户能够控制企业履约过程中在建的商品；
三是企业履约过程中所产出的商品具有不可替代用途，并且该企业在整个合同期间内有权就累计至今已完成的履约义务收取款项。首先看第一个条件，客户在企业履约的同时，即取得并消耗企业履约所带来的经济利益，也就是说，企业在履约过程中是持续的向客户转移企业履约所带来的经济利益的。准则实施中，有些交易易于通过直观判断获知，比如保洁服务等服务类的合同，企业在提供保洁服务的同时，客户即享受了清洁的环境，也就是取得并消耗了企业履约所带来的经济利益。而对于难以通过直观判断或者结论的情形，企业在判断时可以假定企业在履约的过程中更换为其他企业继续履行剩余义务的，当该继续履行剩余义务的企业实质上不需要重新执行企业累计至今已经完成的工作时，则表明客户在企业履约的同时，即取得并消耗了企业履约所带来的经济利益。】
上面案例从第一个条件分析，累计执行的船舶建造工作是可以利用的，满足“假定企业在履约的过程中更换为其他企业继续履行剩余义务的，当该继续履行剩余义务的企业实质上不需要重新执行企业累计至今已经完成的工作”，那么在满足三个条件之一情况下，该案例为什么不能按时段法确认收入呢？对此，我的看法是：第一个条件在某些时候是隐含在第二个条件基础之上的，如果客户不能控制在建的商品，那么实际上是无法利用累计已执行的工作的。要获得目前状态下的商品，是需要重新执行工作，所以也不会满足第一个条件。这样理解对吗？请陈版解惑，谢谢！

回答人：chenyiwei
基本可以这样理解。时段法确认收入本质上就是在一段时间内持续地向客户转移商品或服务的控制权，如果在解除合同时客户无法取得对已完成的商品的控制权，则不能视为满足第一、二个条件。